臺灣彰化地方法院民事判決　　　92年度重訴字第260號
原　　　告　丙○○
訴訟代理人　李淵源　律師
複 代理 人　楊振芳　律師
訴訟代理人　陳居亮　律師
複 代理 人　甲○○
被　　　告　丁○○
訴訟代理人　林松虎　律師
複 代理 人　乙○○
訴訟代理人　洪宗仁　律師
　　　　　　蕭智元　律師
上列當事人間請求侵權行為損害賠償事件，本院於民國96年1月
2日言詞辯論終結，判決如下：
    主  文
原告之訴及假執行之聲請均駁回。
訴訟費用由原告負擔。
    事實及理由
一原告聲明：被告應給付原告新臺幣（下同）800萬元及自起訴
  狀繕本送達翌日起至清償日止按年息5％計算之利息，並陳明
  願供擔保請准宣告假執行。陳述：被告於民國91年7月11日在
  其所有坐落彰化縣和美鎮○○段985地號土地（下稱鄰地）上
  拆除舊建物時，及於91年11月26日、12月間在該地建造房屋開
  挖基地時，因過失致隔鄰為原告所有門牌號碼彰化縣和美鎮○
  ○路○段89號5層樓房（下稱系爭建物）傾斜、龜裂，經原告委
  由臺灣省建築師公會臺中縣辦事處（下稱臺灣省建築師公會）
  鑑定，需支出修復費用13,532,782元。系爭建物後方雖有5樓
  違章增建，但係於系爭建物領得建造執照後始增建，未影響地
  基，又被告因毀損原告之地基，始於92年5月6日與原告之配偶
  尤鎂馨訂立和解書，協議修補地基，從未曾就系爭建物之毀損
  和解，另88年間之921大地震及餘震均未影響當地之建物，系
  爭建物之毀損係被告拆建房屋行為所致。為此依侵權行為損害
  賠償之法律關係，一部請求被告賠償並加計法定遲延利息。
二被告聲明：如主文第1項所示，並陳明如受不利判決，願供擔
  保請准免為假執行。陳述：系爭建物於83年間開始建築，嗣於
  後方加蓋違章建築，並拆除部分之合法建物，乃影響結構安全
  ，復歷經921大地震及餘震，造成毀損，故被告建屋時，曾得
  原告同意至系爭建物拍照，當時已見龜裂、壁癌，原告自承係
  因建商施工品質不佳所致。又被告建屋時領有建造執照，係合
  法行為，無故意、過失及違法性，地基僅向下挖取1.25公尺，
  且曾以地樑替原告補強系爭建物後方之違建，被告建屋自與系
  爭建物之毀損無因果關係，依臺北市土木技師工會之鑑定報告
  ，亦未指出有此因果關係存在。至於原告所稱臺灣省建築師公
  會之鑑定報告，於起訴前實施時未會同被告在場，且未直接測
  試是否被告建屋造成，又未考慮系爭建物之屋齡、施工品質、
  折舊及外力因素，被告否認其真正，況原告之配偶尤鎂馨既已
  與被告達成和解，原告自不得再請求賠償，縱應由被告賠償，
  原告主張之損害亦屬過高。
三兩造不爭執之事實：系爭建物為原告所有，後方有5樓違章增
  建。
四按因故意或過失，不法侵害他人之權利者，負損害賠償責任，
  民法第184條第1項前段定有明文，乃侵權行為損害賠償責任之
  法律規定。依條文解釋，侵權行為損害賠償責任應具備(一)有加
  害之行為、(二)行為不法、(三)侵害他人之權利、(四)加害行為與損
  害有因果關係、(五)有責任能力、(六)有故意或過失等要件始成立
  。原告主張系爭建物為其所有，業據其提出建物登記謄本為證
  （本院卷1第7頁），且為被告所不爭，堪信為真。原告主張被
  告於91年間在鄰地拆除舊建物及建造房屋開挖基地時，因過失
  致系爭建物傾斜、龜裂；被告則以否認侵權行為置辯。是本件
  主要爭點在於被告拆建房屋，是否與系爭建物毀損有因果關係
  。
五按鑑定人由受訴法院選任，並定其人數；法院認為必要時，得
  囑託機關、團體或商請外國機關、團體為鑑定或審查鑑定意見
  ，民事訴訟法第326條第1項、第340條第1項前段定有明文。如
  非法院依上開規定所命實施之鑑定，自不具有鑑定之效力。原
  告主張被告拆建房屋之行為，與系爭建物毀損有因果關係一節
  ，雖據其提出起訴前委任臺灣省建築師公會於91年12月5日會
  同原告勘驗製作之現況鑑定報告書（下稱報告書1）與於92年9
  月9日會同原告勘驗製作之結構安全鑑定及修復補強費用鑑估
  報告書（下稱報告書2）、彰化縣政府92年4月9日府建管字第
  09200611135號函與92年5月22日府建管字第0920095090號函、
  彰化縣政府建設局92年7月21日92彰建管字第17926號函、地基
  開挖與系爭建物地板傾斜照片為證（本院卷1第13至84、165至
  232頁，本院卷2第56、57、59、62、219至222頁，地基開挖照
  片與本院卷1第185頁報告書1相同），並聲請本院囑託臺北市
  土木技師工會鑑定，製有勘驗筆錄、房屋損害及修復鑑定報告
  書（本院卷2第159至161、172頁）。惟查：
  (一)報告書1、2均係本件起訴前，由原告自行委任臺灣省建築師
    公會製作，並非法院囑託，被告又未同意到場會勘，並爭執
    其內容，依民事訴訟法上開規定，自不具有鑑定報告之效力
    。其次，報告書1結論欄固謂被告施工時，對系爭建物可能
    造成基礎結構破壞、鋼筋裸露、震動破壞之結果等語（本院
    卷1第177頁），然原告既主張被告係於91年7月、11月、12
    月間拆建房屋，則報告書1即非被告拆建房屋前製作，無從
    對照系爭建物於被告施工拆除舊建物前有無基礎結構破壞、
    鋼筋裸露、震動破壞等情事，連同報告書1所附勘驗當時所
    攝之地基開挖照片，自均無足證明被告拆建房屋與系爭建物
    毀損有因果關係。再者，報告書2鑑定結果及分析欄業已敘
    明「由於本鑑定報告調查製作時，鄰房新建建物已進行至壹
    樓頂板灌漿，故無法觀察本鑑定標的物之基礎。而本結果判
    斷，乃依中縣鑑字第051號之現況報告書（紀錄日期：91年
    12月05日）所紀錄之照片，作本標的物基礎之相關推論」等
    語（本院卷1第17頁），顯見報告書2亦非被告拆建房屋前製
    作，又其依憑之前提，即報告書1所示照片，因無從對照系
    爭建物於被告施工拆除舊建物前之狀況，已如前述，自亦無
    足證明上述因果關係之存在。
  (二)彰化縣政府及該府建設局公文，亦不屬民事訴訟法所稱之鑑
    定，又核其內容，無非依據原告配偶尤鎂馨之陳情，函請被
    告委任之建築師自行認定有無危及公共安全情事，以決定是
    否准予復工，自無從證明系爭建物毀損之原因。
  (三)系爭建物地板傾斜照片，係原告於起訴後所攝，依前所述，
    本無從證明系爭建物毀損之原因，又地板傾斜原因，非必鄰
    地施工所致，並應依鑑定之程序，由具有專業鑑定能力之人
    ，輔以鑑定儀器予以調查，則原告聲請通知本無專業鑑定能
    力之證人即其離職員工林麗玲、現職員工陳秀麗到庭，證明
    照片所示傾斜原因為何，自無必要。
  (四)鑑定機關臺北市土木技師工會指定到場之技師梁敬順於勘驗
    期日業已陳明，臺灣省建築師公會前揭報告書1、2分係第1
    次及第2次之損害鑑定，並非施工前之鑑定，如無施工前之
    鑑定，有部分可能無法判定因果關係，被告雖提出施工前照
    片，仍無法鑑定傾斜原因，但可鑑定裂損原因等語（本院卷
    2第162至163頁），足見鑑定機關於實施鑑定時，因前提事
    實之欠缺，即缺乏施工前之現況鑑定，已無法查知系爭建物
    何以傾斜，此與本院前開之說明相符；又依鑑定機關之上揭
    鑑定報告書所載，系爭建物外觀於現場會勘時，部分樑、平
    頂、牆體及地坪有產生裂損，平頂及牆產生滲水之情況，傾
    斜率在1/1,200以下，地坪沈陷約0.6至1.2公分，皆屬輕微
    ，不致影響原結構之安全度，系爭建物樑、柱主結構體並無
    產生顯著結構裂損情況，大部分屬頂板、牆體、地坪裂縫及
    滲水現象，經適當修復後，及於正常使用下，原結構安全尚
    無疑慮（鑑定報告書第2、4頁），參以原告自承系爭建物於
    完工後，復於後方增建5樓違章建築，則系爭建物之毀損亦
    有可能係增建違章建築所致，是原告主張被告於91年間在鄰
    地拆除舊建物及建造房屋開挖基地時，因過失致系爭建物傾
    斜、龜裂等情，容屬無憑。原告再請求鑑定機關表明建物傾
    斜與被告之行為有無因果關係，自無必要。被告否認侵權行
    為，應係可信。
六綜上所述，原告既未舉證證明被告拆建房屋，與系爭建物毀損
  有因果關係，依鑑定結果，亦不足認有該因果關係存在，自難
  認被告有何因故意或過失不法侵害原告權利之行為，從而原告
  依據侵權行為損害賠償之法律關係，請求被告給付800萬元及
  法定遲延利息，為無理由，應予駁回，其假執行之聲請，已失
  所附麗，一併駁回。
七本件判決事證已臻明確，兩造其餘主張及舉證，核與判決結果
  無影響，不另論述。
據上論結，本件原告之訴為無理由，依民事訴訟法第78條，判決
如主文。
中　　華　　民　　國　　96　　年　　2 　　月　　2 　　日
                  民事第二庭    法　官　廖政勝
以上正本係照原本作成。
如對判決上訴，應於判決送達後20日內向本院提出上訴狀。
                      　　　    書記官　楊年雄
中　　華　　民　　國　　96　　年　　2 　　月　　2 　　日
